台灣雲林地方法院刑事判決　　　　　93年度交易字第11號
公　訴　人　台灣雲林地方法院檢察署檢察官
被　　　告　甲○○
選任辯護人　簡承佑律師
　　　　　　張育誠律師
上列被告因過失傷害案件，經檢察官提起公訴（92年度偵字第
4395號），本院判決如下︰
    主  文
甲○○因過失傷害人，處有期徒刑參月，如易科罰金以參佰元折
算壹日。
    事  實
一、甲○○於民國（下同）92年10月20日14時10分左右，駕駛車
    牌號碼SE-4916 號自小客車，沿雲林縣虎尾鎮○○里○○○ 號
    ○路由西往東方向行駛，行經158 號公路22.3公里交岔路口
    處，原應注意汽車行駛至交岔路口，應遵守燈光號誌，並應
    注意車前狀況，隨時採取必要之安全措施而依當時情形，又
    無不能注意之情事，竟疏於注意，於通過上開交岔路口時，
    未依其方向所設置之閃光黃燈指示減速慢行，仍以時速70公
    里直行，適有丙○○騎乘車牌號碼MMH-076 號重型機車自上
    開交岔路口由北往南方向行駛，亦疏未注意車前狀況、未依
    其方向所設置之閃光紅燈指示「停車再開」，二車閃避不及
    ，甲○○所駕駛之自小客車因而撞及丙○○所駕駛之重型機
    車，致丙○○人車倒地受有左股骨粉碎性骨折、右下肢粉碎
    開放性骨折、頭部外傷、多處擦挫傷之傷害。
二、案經被害人丙○○及丙○○配偶乙○○○訴請及雲林縣警察
    局虎尾分局報請台灣雲林地方法院檢察署檢察官偵查起訴。
    理  由
一、被告甲○○承認駕駛自用小客車與騎乘機車的丙○○，在上
    述時間、地點相撞，丙○○因而受有上述傷害，此有道路交
    通事故現場圖、道路交通事故調查報告表(一)(二)、現場照片20
    張（分局卷），及丙○○的診斷證明書1 件（偵查卷第28頁
    ）可以佐證，此部分事實已經可以認定。雖然檢察官主張丙
    ○○所受的傷害已達重大不治之程度，然而本院財團法人天
    主教若瑟醫院函詢結果，該醫院於93年12月9 日以（93）若
    瑟秘字第1218號函覆本院「病患丙○○先生現今之病況尚可
    ，但仍有骨折延遲癒合之情形，不宜負重及激烈活動。目前
    之傷害係該次車禍造成，傷後一年可作殘障鑑定。」（本院
    卷第85-91 頁），足以判斷丙○○的傷害只是普通傷害而已
    。
二、【被告甲○○與告訴人丙○○均違反注意義務，同有過失】
  (一)依照上述道路交通事故現場圖、道路交通事故調查報告表(一)
    (二)、現場照片20張（分局卷），足以判斷告訴人行駛於支線
    道、燈號為閃光紅燈，被告行駛幹線道、燈號為閃光黃燈。
  (二)依據道路交通標誌標線號誌設置規則第211 條第1 項規定「
    閃光黃燈表示「警告」，車輛應減速接近，注意安全，小心
    通過。」「閃光紅燈表示『停車再開』，車輛應減速接近，
    先停止於交岔路口前，讓幹道車優先通行後認為安全時，方
    得續行。」
  (三)而自上述現場照片可以判斷，車禍發生時天氣明朗、光線充
    足，現場路面平坦、無障礙物、視線良好，沒有不能注意的
    情事。
  (四)【被告未遵守閃光黃燈的指示減速慢行，且未注意車前狀況
    】
    被告在審判期日接受法官訊問時，供稱「在發生車禍前我
      保持一定的速度。」而所謂一定的速度，在其談話紀錄表
      上記載時速70公里，該項數字上且由被告捺有指印（分局
      卷），被告後來在審判中辯稱只有60公里，談話紀錄表記
      載的70公里，是因為警員誤解被告的意思所致，「時速的
      問題，他問我時，我的意思是那條路最高時速是70公里，
      而不是說我車速是70公里。」這樣的說法應該是很勉強的
      辯解。該路段限速70公里，有上述現場圖可證，固然不能
      說被告超速，但是，到了該交岔路口，被告沒有遵守閃光
      黃燈的指示而減速慢行，卻是事實。
    再者，被告固然辯稱「車前狀況我有注意，我到那裡，是
      他衝過來我馬上煞車，所以我是有注意。」然而，被告在
      審判期日接受審判長訊問時，供稱「我到路口時，看到他
      的機車從左邊北方騎的很快衝過來，我發覺時馬上踩煞車
      。」「（問：你踩煞車為何還會撞到？）答：因為他已經
      衝到我行駛的路線。」「（問：你什麼時候開始踩煞車？
      為什麼會煞不住？）答：我到路口看他從我的左邊衝過來
      ，因為距離也不是說踩不住，從踩煞車也才十幾公尺而已
      。」顯見其於靠近該路口時，並未注意車前狀況，採取必
      要的安全措施，以致於看到丙○○的機車時，已來不及煞
      車。
    雖然檢察官主張「被告甲○○於當日中午在雲林縣褒忠鄉
      飲用紅酒1 杯，已不能安全駕駛動力交動工具，竟仍駕駛
      車輛，以致於撞傷丙○○，經到場處理員警對甲○○施以
      酒精濃度測試，發現甲○○呼氣酒精測定值達每公升0.25
      毫克」。然而：
      (1)上述酒精測試結果，有酒精測試報告單可以證明（分局
        卷）。
      (2)然而，證人即負責偵辦本案的警員己○○到庭證稱「人
        很清醒。他有很重的酒味，但是跟他講話他都很正常。
        」每個人對酒精的耐受度不同，呼氣酒精濃度每公升
        0.25 毫克，不當然會導致不能安全駕駛。
      (3)況且，檢察官就被告所涉酒醉駕車之部分，也以證據不
        足為由，不起訴處分（偵查卷第31-32頁）。
  (五)【告訴人未遵守閃光紅燈的指示停車再開，且未注意車前狀
    況】
    同樣的道理，告訴人也同樣的未遵守閃光紅燈的指示停車再
    開，且未注意車前狀況。
  (六)綜合以上的說明，檢察官主張被告未遵守閃光黃燈的指示減
    速慢行、未注意車前狀況，因而撞及告訴人所駕機車的事實
    ，已經可以認定。
三、【被告的上述行為，為過失行為，並與丙○○的受傷有相當
    因果關係】
    (一)被告酒醉駕車、未注意車前狀況，可以判斷其行為有過失
      。
    (二)因為被告的過失行為，撞及丙○○，導致丙○○受傷，這
      樣的因果關係，應該十分明顯。即使被害人丙○○也有過
      失，但是卻也不會影響被告過失犯罪的成立。
    (三)而有關雙方的過失責任，台灣省嘉雲區車輛行車事故鑑定
      委員會函（本院卷第30-32 頁）、台灣省車輛行車事故覆
      議鑑定委員會函（本院卷第63-64 頁），均認定「丙○○
      駕駛重機車，行經閃光紅燈號誌交岔路口，支線道車未暫
      停讓幹線道車先行，與甲○○服用酒類超過法定標準值駕
      駛自小客車，行經閃光黃燈號誌交岔路口，未減速接近，
      小心通過，均同為肇事原因。」看法與本院相同。
四、【論罪科刑】
    (一)被告的行為，觸犯刑法第284 條第1 項前段之過失傷害人
      罪。公訴檢察官認被告是觸犯刑法第284 條第1 項後段之
      過失傷害人致重傷罪，是出於誤會，起訴法條應該變更。
    (二)處理現場的警員己○○證稱在警察到場時，被告就在場，
      而後來證人也知道被告就是車禍肇事人之一。從而，可以
      認定被告就過失傷害人的犯罪，是對於還沒有被發覺的犯
      罪自首而受裁判，應該依刑法第62條前段規定減輕其刑。
    (三)法官審酌被告過失程度，及告訴人受傷情形，認為處被告
      有期徒刑3 月，並諭知易科罰金之折算標準，應該已足以
      督促其往後駕車小心。
五、本件判決適用的法律：(一)刑事訴訟法第299 條第1 項前段、
    第300 條，(二)刑法第284 條第1 項前段、第62條前段、第41
    條第1 項前段，(三)罰金罰鍰提高標準條例第1 條前段、第2
    條。
本案經檢察官丁○○偵查起訴，檢察官戊○○到庭執行職務。
中　　華　　民　　國　　94　　年　　3 　　月　　7 　　日
              刑事第二庭    審判長法  官  林  輝  煌
                                  法  官  柯  志  民
                                  法  官  李  明  鴻
以上正本證明與原本無異。
如不服本判決，應於送達後10日內向本院提出上訴狀（須附繕本
），上訴於台灣高等法院台南分院。
告訴人或被害人對於本判決如有不服，而請求檢察官上訴者，其
上訴期間之計算以檢察官收受判決正本之日期為準。
                                  書記官  林  珮  儒
中　　華　　民　　國　　94　　年　　3 　　月　　7 　　日
附錄本案論罪科刑法條全文：
中華民國刑法
第284條
  因過失傷害人者，處六月以下有期徒刑、拘役或五百元以下罰
  金，致重傷者，處一年以下有期徒刑、拘役或五百元以下罰金
  。
  從事業務之人，因業務上之過失傷害人者，處一年以下有期徒
  刑、拘役或一千元以下罰金，致重傷者，處三年以下有期徒刑
  、拘役或二千元以下罰金。
